臺灣臺南地方法院交通事件裁定　　　　　　　　　　九十二年度交聲字第六七六號
　　移 送機 關　交通部公路總局嘉義區監理所臺南監理站
　　受 處分 人
　　即 異議 人　甲○○
右列受處分人因違反道路交通管理處罰條例案件，對於交通部公路總局嘉義區監理所
臺南監理站民國九十二年十二月一日所為之裁決處分（處分案號：嘉監南字第裁七四
—0000000號）聲明異議，本院裁定如左：
    主  文
原處分撤銷。
甲○○汽車駕駛人爭道行駛，有機器腳踏車，不在規定車道行駛之情形，處罰鍰新台
幣陸佰元，並記違規點數壹點。
    理  由
一、原處分意旨略以：受處分人即異議人甲○○於民國八十七年十月十九日十七時三
    十分許，騎乘車牌號碼ＡＦＵ—五四０號重型機車，行經禁行機車之台北市○○
    ○路時，因機車行駛禁行車道，經台北市政府警察局交通分隊警員鄒介元攔停，
    以掌上型電腦儀器製單舉發。移送機關即交通部公路總局臺南監理站，經查證後
    ，認異議人違規事實明確，乃依道路交通管理處罰條例第四十五條第十三款之規
    定，裁處異議人罰鍰新台幣一千八百元，並依同法第六十三條第一項第一款之規
    定，記違規點數一點等語。
二、聲明異議意旨則略以：受處分人即異議人甲○○並未於八十七年十月十九日十七
    時三十分許，騎乘車牌號碼ＡＦＵ—五四０號重型機車行經台北市○○○路與館
    前路路口時，因機車行駛禁行車道而遭台北市政府警察局交通分隊製單舉發，更
    未於台北市政府警察局舉發違反道路交通管理事件通知單上簽名收執。原處分機
    關即交通部公路總局嘉義區監理所臺南監理站經查證後，竟以異議人有上開違規
    行為，而裁處異議人罰鍰新台幣一千八百元，並記違規點數一點，異議人不服該
    裁處，乃提起本件異議等語。
三、按汽車駕駛人，不在規定車道行駛者，處新台幣六百元以上一千八百元以下罰鍰
    。前項處罰於裁決前，應給予違規行為人陳述之機會。道路交通管理處罰條例第
    四十五條第一項第十三款、第八條第二項分別定有明文。
四、經查：
（一）本件受處分人即異議人甲○○於八十七年十月十九日十七時三十分許，騎乘車
      牌號碼ＡＦＵ—五四０號重型機車，行經禁行機車路段之台北市○○○路時，
      因機車行駛禁行車道，經台北市政府警察局交通分隊警員鄒介元攔停，以掌上
      型電腦儀器製單舉發之事實，有台北市政府警察局北市警交（八七）字第九Ａ
      0000000號舉發違反道路交通管理事件通知單一紙、台北市政府警察局
      中正第一分局九十二年十一月十七日北市警中正一分交字第０九二六三０三五
      八００號函一紙在卷可考。且經本院函詢台北市政府警察局中正第一分局有關
      本件之取締經過，該局函覆稱：「甲○○君駕駛車號ＡＦＵ—五四０機車，於
      違規當日行駛忠孝西路至館前路口，為值勤員警見狀攔停告知違規事項，並依
      林君所出示之駕照、行照正本以掌上型電腦製單舉發」等語，有該局九十三年
      四月二十三日北市警中正一分交字第０九三六一二六五四００號函一紙附卷可
      佐，則本件既係值勤員警攔停索取異議人之行照、駕照等證件後以掌上型電腦
      予以開單舉發，可知值勤員警應無誤認或取締錯誤之可能。準此，本件異議人
      違規騎乘上開機車行駛禁行機車之台北市○○○路之事實應堪認定。
（二）其次，按行為人有本條例之情形者，應填製舉發違反道路交通管理事件通知單
      （以下簡稱通知單），並於被通知人欄予以勾記，其通知聯依下列規定辦理：
      一、當場舉發者，應填記駕駛人或行為人姓名、性別、出生年月日、地址、身
      分證統一編號及車主姓名、地址、車牌號碼、車輛種類。被查獲之駕駛人或行
      為人為受處分人時，應將該通知單填記後交付該行為人簽名或蓋章收受之；拒
      絕簽章者，並記明其事由，視為已收受，違反道路交通管理事件統一裁罰基準
      及處理細則第十一條第一項第一款定有明文。查本件舉發單位即台北市政府警
      察局中正一分局雖函覆稱：「當場交付通知單予甲○○君收執」等語（詳卷附
      之該局九十三年四月二十三日北市警中正一分交字第０九三六一二六五四００
      號函），然異議人堅決否認有收到上開舉發違反道路交通管理事件通知單，而
      本院觀諸卷附之台北市政府警察局北市警交（八七）第九Ａ0000000號
      舉發違反道路交通管理事件通知單上之「收受通知聯者簽章」欄上並無異議人
      甲○○之簽名，且亦無異議人甲○○拒絕簽名之相關註記，揆諸前開說明，異
      議人是否確有收受上開舉發違反道路交通事件通知單即有可疑，從而，本件尚
      難僅據台北市政府警察局之上開函文即認值勤員警確有將舉發違反道路交通管
      理事件通知單交付予異議人。
（三）再者，按「違反道路交通管理事件統一裁罰基準及處理細則」第二條第二項之
      違反道路交通管理事件統一裁罰基準表，以及同細則第四十一條之規定可知，
      違反道路交通管理事件之裁罰基準，係以當事人接到違規舉發通知書後，「有
      無逾越到案日期繳納罰款及到案與否」，為設定裁決罰鍰數額準據之一，故行
      為人有無於到案日期前繳交罰鍰或到案與否，對於行為人究應處以較低額或較
      高額之罰鍰，本具有相當之決定性。另因違反道路交通管理事件之處罰為一行
      政秩序罰，其對於違規之行為人所為之處罰，顯然影響行為人之權利義務，性
      質上為負擔之行政處分，是其應有行政法基本原則之要求——即行政行為應遵
      循公正、公開與民主之程序，確保依法行政原則，以保障人民權益，增進人民
      對行政之信賴（此亦為行政程序法第一條開宗明義所揭示），故為保障違反道
      路交通管理事件行為人之權益，舉發單位本應於舉發通知單上，詳為記載「應
      到案日期」及「應到案處所」，以利行為人得遵期到案繳交罰款，或對其違規
      之行為有陳述、爭執之機會。然如前述，本件既無證據證明值勤員警確有將舉
      發違反道路交通管理事件通知單交付異議人，則異議人既未收到上開通知單，
      顯然無從根據該舉發通知單上之「應到案日期」及「應到案處所」等內容，遵
      期到案繳交罰款，或對其違規之行為有陳述、爭執之機會，故原處分機關即移
      送機關交通部公路總局嘉義區監理所臺南監理站，就此疏漏並未依循「違反道
      路交通管理事件統一裁罰基準及處理細則」第三十一條第一項之相關規定，加
      以審查並要求舉發單位補正而另行通知異議人，即逕以異議人違規事實明確，
      而對異議人處以法定最高額罰鍰一千八百元，並記違規點數一點等處分，經核
      於法尚非適當，故異議人執此而指摘原裁決處分不當，確屬有理。
五、綜上所述，本件原裁決處分既有前述違法情形，故應由本院裁定將原處分撤銷，
    然因受處分人即異議人確有騎乘上開重型機車，行經禁行機車路段之台北市○○
    ○路之違規事實既可認定，則本院仍應依照道路交通管理處罰條例第四十五條第
    一項第十三款及六十三條第一項第一款等規定，並審酌異議人違規情節之輕重，
    以及參考違反道路交通管理事件統一裁罰基準表之相關內容，另為異議人如主文
    第二項所示之諭知，以資適法。
六、據上論斷，應依道路交通案件處理辦法第二十條前段，裁定如主文。
中      華      民      國    九十三    年      五      月     十八     日
                                         臺灣臺南地方法院交通法庭
                                             法  官  鄭燕璘
右正本證明與原本無異。
如不服本裁定應於送達後五日內向本院提出抗告狀。
                                             書記官  陳金堂
中      華      民      國    九十三    年      五      月    二十一    日
